臺灣基隆地方法院刑事判決　　　　　　　96年度交易字第17號
公　訴　人　臺灣基隆地方法院檢察署檢察官
被　　　告　丙○○
上列被告因業務過失傷害案件，經檢察官提起公訴（95年度偵字
第5610號），被告並為有罪陳述，本院合議庭乃裁定由受命法官
獨任以簡式審判程序進行審理，並判決如下：
    主  文
丙○○從事業務之人，因業務上之過失傷害人，處有期徒刑肆月
，如易科罰金，以新臺幣壹仟元折算壹日。
    事  實
一、丙○○係領有職業聯結車駕駛執照，從事駕駛聯結車為業務
    之職業駕駛人。丙○○於民國95年11月17日10時許，駕駛車
    牌號碼KC-686號連結車自基隆港陽明貨櫃儲運場，拖運乙只
    20呎長貨櫃（編號IH-80、櫃號BHCU0000000），途經西20號
    碼頭要轉彎時，本應注意車前狀況謹慎駕駛，並隨時採取必
    要之安全措施，而當時天候及視線良好，並無不能注意之情
    形，適甲○○騎乘GWK-891號機車因物品掉落路面而在該處
    停車撿拾，丙○○竟疏於注意自後方追撞甲○○及所騎乘之
    機車，致甲○○受有右脛腓骨骨折之傷害。
二、案經甲○○訴由基隆港務警察局移送臺灣基隆地方法院檢察
    署檢察官偵查起訴。
    理  由
壹、程序事項
    本案被告丙○○所犯者非為死刑、無期徒刑、最輕本刑為3
    年以上有期徒刑之罪或高等法院管轄第一審案件，其於準備
    程序進行中，先就被訴事實為有罪之陳述，經告知其簡式審
    判程序之旨，並聽取公訴人、被告之意見後，本院業已依刑
    事訴訟法第273條之1第1項規定，裁定由受命法官獨任以簡
    式審判程序進行本案之審理。
貳、實體事項
一、證據能力
  　「被告以外之人於審判外之言詞或書面陳述，除法律有規定
    者外，不得作為證據」之規定，於法院以簡式審判程序處刑
    者，不適用之。刑事訴訟法第159條第2項前段定有明文，此
    乃不受傳聞證據法則拘束之例外性規定。準此，本案相關證
    人於審判外之言詞或書面陳述，倘查無不得作為本案審判依
    據之其他情事，復業經本院踐行證據調查之合法程序，就令
    係屬傳聞（審判外之陳述），核其自猶可據為本案審判之依
    據。合先指明。
二、事實認定
    上揭事實，業據被告丙○○於檢察官偵查及本院審理時坦承
    不諱，核與證人即告訴人甲○○、李建和於警詢、檢察官偵
    查時所證述之情節相符，並有告訴人甲○○之95年11月25日
    長庚紀念醫院診斷證明書1紙、道路交通事故現場圖、車禍
    現場暨車損照片18張在卷可佐。依證人所述及卷附車禍現場
    暨車損照片和道路交通事故現場圖所示以觀，告訴人當時因
    物品掉落路面而在該處停車撿拾，被告所駕駛聯結車自告訴
    人機車之後方撞擊，造成告訴人之機車向左滑倒擦撞地面而
    受傷，足見本案車禍係被告未注意車前狀況所致。按「汽車
    行駛時，駕駛人應注意車前狀況，並隨時採取必要之安全措
    施」。道路交通安全規則第94條第3項訂有明文，被告顯然
    違背上揭注意義務，其有過失甚明；又被告之過失，與告訴
    人甲○○之受傷，具有相當因果關係。綜上，被告之自白，
    與事實相符，本案事證明確，被告之過失傷害犯行，洵堪認
    定。
三、論罪科刑
  (一)按刑法上所謂業務，係指以反覆同種類之行為為目的之社會
    活動而言，且執行此項業務，縱令欠缺形式上之條件而不免
    違法，然仍無礙於其業務之性質；又汽車駕駛人之駕駛工作
    ，乃隨時可致他人身體生命於危險之行為，並係具有將該行
    為繼續，反覆行使之地位之人，是自應有經常注意以避免他
    人危險之特別注意義務（最高法院29年上字第3364號、43年
    臺上字第826號、75年臺上字第1685號判例意旨參照）。茲
    以本案情節而論，被告既係駕駛曳引車之聯結貨車司機，此
    業據被告敘明在卷，並有車禍現場暨車損照片18張在卷可考
    。足見，駕駛車輛本屬被告社會活動之一，在社會上自有其
    特殊屬性（地位）；又被告既係本此屬性而為駕駛，則其即
    屬基於社會生活之地位而反覆執行事務，據此，被告駕駛車
    輛之行為，當屬刑法上之業務行為無疑。
  (二)核被告所為，係犯刑法第284條第2項前段之業務過失傷害罪
    。爰審酌被告並無不良前科、素行，同時考量被告身為職業
    駕駛人，較之一般駕駛而言，本應負更高之道路交通注意義
    務，竟疏未注意告訴人已停車撿拾掉落物品，終至無可避免
    本案車禍之發生，其過失情節重大；兼衡量告訴人甲○○所
    受損害、被告猶未試圖彌補與告訴人和解，暨其犯後坦承犯
    行等一切情狀，量處如主文所示之刑，併諭知易科罰金之折
    算標準。
  (三)至於附帶民事訴訟之被告泰華交通股份有限公司，其訴訟代
    理人於本庭辯論終結後，於95年3月19日以告訴人是否有過
    失及卷內證據資料，均未述及有利於被告之證據方法或內容
    ，聲請再開辯論。惟告訴人是否與有過失乃民事賠償過失相
    抵問題，況告訴人陳稱是經駐守港警准許進入，且碼頭並沒
    有禁止機車進入，縱使告訴人違反禁行機車規定，並不當然
    有過失，因有無過失是依行為時具體情節判斷有無疏於注意
    義務，猶如未帶安全帽騎乘機車，如駕駛人已盡注意義務，
    並不當然有過失，因未帶安全帽，僅違反道路交通管理處罰
    條例處以行政罰鍰而已；至於卷內證據資料，依證人之證詞
    及道路交通事故現場圖、事故現場照片與被告自白相符，而
    聲請人亦未提出其他有利被告之證據以供調查，僅空言未述
    及有利被告之證據，是以聲請再開言詞辯論，顯無理由。
據上論斷，應依刑事訴訟法第273條之1第1項、第299條第1項前
段，刑法第284條第2項前段、第41條第1項前段，刑法施行法第
1條之1，判決如主文。
本案經檢察官乙○○到庭執行職務。
中　　華　　民　　國　　96　　年　　3　　月　　21　　日
                  刑事第二庭法  官  陳伯厚
以上正本證明與原本無異。
如不服本判決應於收受本判決後10日內向本院提出上訴書狀，其
未敘述上訴理由者，並得於提起上訴後10日內向本院補提理由書
狀（均須按他造當事人之人數附繕本。）「切勿逕送上級法院」
中　　華　　民　　國　　96　　年　　3　　月　　21　　日
                            書記官  明祖斌
附錄論罪法條：
中華民國刑法第284條第2項
（過失傷害罪）
從事業務之人，因業務上之過失傷害人者，處 1 年以下有期徒
刑、拘役或1 千元以下罰金，致重傷者，處 3 年以下有期徒刑
 、拘役或 2 千元以下罰金。
